【裁判字號】    98,上訴,33
【裁判日期】    980227
【裁判案由】    偽證
【裁判全文】
臺灣高等法院高雄分院刑事判決          98年度上訴字第33號
    上  訴  人
    即  被  告  甲○○
上列上訴人因偽證案件，不服臺灣高雄地方法院97年度訴字第14
15號中華民國97年11月19日第一審判決（聲請簡易判決處刑案號
：臺灣高雄地方法院檢察署97年度偵字第8614號），提起上訴，
本院判決如下：
    主  文
上訴駁回。
    事  實
一、甲○○前因涉嫌違反組織犯罪防制條例等案件，於民國96年
    5 月7 日18時30分許，經警方在高雄市○○○路235 號19樓
    樓頂拘提到案，並於甲○○身上查扣寫有同案被告鄭啟中偵
    查庭應訊內容之紙張1 張（內載有檢察官所問問題及鄭啟中
    之回答，下稱「教戰守則」）。嗣於96年7 月3 日，台灣高
    雄地方法院檢察署檢察官偵查96年度他字第4569號李慶榮涉
    嫌瀆職案件時，經檢察官告以偽證罪之效力後，甲○○以證
    人身份供前具結，就與案情有重要關係之事項，虛偽證稱：
    『「教戰守則」上的字，只有旁邊劃線的部分是伊寫的，其
    他部分是一個叫「文生」的人寫的，「文生」說這是他問李
    律師的』云云，檢察官乃將此虛偽證詞列為證據之一而起訴
    李慶榮瀆職，足生損害於國家刑罰權之正確行使。甲○○復
    於96年11月27日臺灣高雄地方法院96年度易字第3281號案件
    之審判期日，經審判長向甲○○告知偽證罪之效力及以證人
    身份具結後，翻異前詞，該李慶榮涉嫌瀆職案件遂經該院於
    96年12月12日判決無罪，檢察官不服提起上訴，經本院於97
    年5 月6 日以97年度上易字第49號判決駁回上訴無罪確定，
    乃悉上情。
二、案經臺灣高雄地方法院檢察署檢察官自動檢舉偵查起訴。
    理  由
甲、程序方面：
    本判決所引用證據資料（詳後述），其中傳聞證據部分，縱
    無刑事訴訟法第159 條之1 至第159 條之4 或其他規定之傳
    聞證據例外情形，亦因被告、檢察官或同意可作為證據使用
    ，或未聲明異議，依刑事訴訟法第159 條之5 第1 項、第2
    項之規定，本院審酌該證據作成之情況，認為適當，應得為
    證據。
乙、實體方面：
一、訊據上訴人即被告甲○○矢口否認有何偽證犯行，辯稱：當
    時我說的是「聽說」的，但是檢察官沒有去查證，就起訴李
    慶榮，所以我認為是檢察官沒有盡調查的責任，我沒有偽證
    等語。
二、經查：
  (一)上揭事實，業據被告甲○○於原審審理時坦承不諱（見原審
    訴字卷第35頁、第36頁），此外，復有原審法院96年度易字
    第3281號判決書、本院97年度上易字第49號判決書、被告甲
    ○○於96年度他字第4569號96年7 月3 日之偵訊筆錄、結文
    、偵訊筆錄錄音光碟之法官助理勘驗草稿、被告甲○○於原
    審96年度易字第3281號96年11月27日審理筆錄、結文、審理
    筆錄錄音光碟之法官助理勘驗草稿等件在卷可稽，並經原審
    於97年11月5 日當庭勘驗上揭偵、審之錄音光碟無訛，被告
    甲○○對勘驗結果與筆錄、法官助理勘驗草稿相符乙節亦不
    爭執，足認被告於原審中之自白與事實相符，堪以採信。
  (二)被告雖於本院時辯稱：當時我說的是「聽說」的，但是檢察
    官沒有去查證，就起訴李慶榮，所以我認為是檢察官沒有盡
    調查的責任，我沒有偽證等語。然按刑法上之偽證罪，不以
    結果之發生為要件，一有偽證行為，無論當事人是否因而受
    有利或不利之判決，均不影響其犯罪之成立。而該罪所謂於
    案情有重要關係之事項，則指該事項之有無，足以影響於裁
    判之結果者而言（最高法院71年台上字第8127號判例可參照
    ）。而檢察官當初即是依據甲○○當時於偵查中之證詞而自
    動檢舉李慶榮瀆職洩漏國防以外秘密罪，並加以起訴，有臺
    灣高雄地方法院檢察署96年度偵字第26756 號該起訴書1 份
    在卷足憑，可見被告甲○○當時之證詞於李慶榮涉嫌瀆職案
    件之案情有重要關係，至於檢察官是否有查證，與偽證罪之
    成立均無影響，只要一有偽證行為，無論當事人是否因而受
    有利或不利之判決，均不影響其犯罪之成立。故被告上開所
    辯，顯係卸責之詞，不足採信。本件事證明確，被告偽證犯
    行，洵堪認定。
三、核被告甲○○所為，係犯刑法第168 條之偽證罪。
四、原判決以被告甲○○罪證明確，因予適用刑法第168 條之規
    定，並審酌被告甲○○供前具結而為虛偽陳述，所為足以影
    響司法審判權行使之正確性，浪費司法調查資源甚鉅，惡性
    非輕，本應予以嚴懲，惟念其一時思慮不周，為免累及他人
    而為上開偽證犯行之犯罪情節，遲至本院審理時始坦承犯行
    之犯罪後態度及終能坦承犯行，已有悔意，並考量其犯罪之
    動機、目的、手段等一切情狀，量處有期徒刑8 月。其認事
    用法核無違誤，所處之刑亦屬允當。被告上訴意旨，否認犯
    罪，指摘原判決不當，為無理由，應予駁回。
據上論斷，應依刑事訴訟法第368條，判決如主文。
本案經檢察官陳建年到庭執行職務。
中    華    民    國    98    年    2     月    27    日
                  刑事第二庭    審判長法  官  林正雄
                                      法  官  陳啟造
                                      法  官  黃壽燕
以上正本證明與原本無異。
如不服本判決應於收受本判決後10日內向本院提出上訴書狀，其
未敘述上訴理由者，並得於提起上訴後10日內向本院補提理由書
狀（均須按他造當事人之人數附繕本）「切勿逕送上級法院」。
中    華    民    國    98    年    2     月    27    日
                                      書記官  梁雅華
附錄本判決論罪科刑法條：
中華民國刑法第168條
（偽證罪）
  於執行審判職務之公署審判時或於檢察官偵查時，證人、鑑定
  人、通譯於案情有重要關係之事項，供前或供後具結，而為虛
  偽陳述者，處7 年以下有期徒刑。


司法院資訊處製作；財團法人民間司法改革基金會備份。
